臺灣屏東地方法院刑事判決　　　　　　　　　　　　　九十一年度訴字第三五八號
　　公　訴　人　臺灣屏東地方法院檢察署檢察官
　　被　　　告　甲○○
右被告因違反臺灣地區與大陸地區人民關係條例等案件，經檢察官提起公訴（九十一
年度偵緝字第六一號），本院判決如左：
     主  文
甲○○共同違反不得使大陸地區人民非法進入臺灣地區之規定，處有期徒刑伍月，如
易科罰金，以參佰元折算壹日。
     事  實
一、甲○○明知大陸地區女子謝愛金（已逕行強制出境，另由檢察官為職權不起訴處
    分）並無與我國籍男子何鴻元（已先行起訴）結婚之真意，三人竟共同基於犯意
    之聯絡，由甲○○以新臺幣四萬元之代價要求何鴻元充當人頭，並安排何鴻元於
    民國九十年五月二十五日，在大陸地區福建省福州市民政局與謝愛金辦理假結婚
    及公證。嗣何鴻元返台後，即持上開結婚公證書及經「財團法人海峽交流基金會
    」（下稱：海基會）之認證書等文件，於九十年六月二十二日，在屏東縣潮州鎮
    戶政事務所填具「結婚登記申請書」，申請辦理結婚之戶籍登記，致使該管公務
    員將此等不實之事項登載於戶籍登記簿、戶口名簿等公文書上，足生損害於戶政
    機關對於結婚登記管理之正確性。嗣何鴻元再委託不知情之合立旅行社人員張鳳
    玲填具「大陸地區人民進入台灣地區保證書」「大陸地區人民進入台灣地區旅行
    證申請書」，檢附前開結婚公正書、證明書、何鴻元之身分證及戶籍謄本等資料
    ，以配偶來台探親為由，向內政部警政署入出境管理局申請謝愛金入境，經該局
    公務員審查後不知有偽，而將何鴻元、謝愛金假結婚及探親等不實事項，登載於
    職務上所掌之公文書，並據以核發中華民國臺灣地區旅行證，使謝愛金於九十年
    八月二十七日得以順利入境，足生損害於內政部警政署入出境管理局對大陸地區
    人民進入臺灣地區管理之正確性。嗣於九十年十月十一日，為警循線查獲。
二、案經屏東縣警察局潮州分局報告臺灣屏東地方法院檢察署檢察官偵查起訴。
     理  由
一、訊據被告甲○○矢口否認右揭犯行，辯稱：何鴻元與謝愛金二人是我在大陸之員
    工，何鴻元是旅社之水電維修工，謝愛金是在裡面打雜，他們二人是自己談戀愛
    ，我只是幫他們傳話，事後謝愛金有給我一萬元紅包，另外結婚都是何鴻元他們
    二人自己去辦的，手續都合法，且經過公證，怎會是假結婚，是謝愛金來臺灣後
    ，要去賣淫，何鴻元不同意，又打她，謝愛金因此才會誣陷我云云。經查：
  (一)右揭犯罪事實，業據共同被告謝愛金於警訊時坦承「 (妳與何鴻元如何辦理假結
    婚？是透過何人介紹？做何目的？)我是透過臺灣人甲○○介紹，以人民幣肆萬
    伍仟元之代價，與何鴻元在大陸福州市民政局辦理假結婚，我之目的是來臺灣工
    作賺錢」「 (妳辦理假結婚來臺灣從事何種工作？何時、何地工作？)我於二○
    ○一年八月二十七日來臺灣就找何鴻元，就住在他家，於同年八月三十日就給一
    位綽號『萬能』之男子載到萬金營區旁小萬金羊肉爐店兼卡拉ＯＫ工作」、「 (
    妳在萬金羊肉爐店工作是何人介紹的？何時離開？)是何鴻元給我介紹的，於二
    ○○一年九月二日離開的」等語；另共同被告何鴻元於警訊中，亦坦認「 (你今
    日因何事接受警方偵訊筆錄？)因與大陸女子辦理假結婚」、「 (你們辦理假結
    婚做何用途？)是甲○○事先口頭說要給我新臺幣肆萬元，叫我幫他在大陸福州
    市假結婚一位大陸女子，我答應他，並於九十年三月份至大陸福州市與大陸女子
    謝愛金辦理假結婚事宜，並於二○○一年五月二十五日在福州市民政局辦理結婚
    登記，我知道該大陸女子是要來臺灣賣淫的」、「 (你共得傭金多少？)未到大
    陸前幾天，甲○○先拿新臺幣陸仟元給我當訂金，後在大陸事成後，他又給我新
    臺幣壹萬六千元，共計貳萬貳仟元」等語屬實，核與證人即何鴻元之友人李崑泉
    於警訊中所證：「 (你是否認識何鴻元、謝愛金兩人？)我與何鴻元認識十幾年
    之朋友，謝愛金是何鴻元透過甲○○之介紹，在大陸辦理假結婚所娶之大陸新娘
    」、「 (謝愛金與何鴻元辦理假結婚之情形為何？)甲○○是利用何鴻元沒有錢
    生活 (三餐不繼)，把何鴻元說服充當假結婚之人頭，至大陸與謝愛金辦理假結
    婚，事成後再給何鴻元一些報酬，就我所知道之大陸女子謝愛金在大陸向高利貸
    借錢給甲○○，意圖要來臺灣工作賺錢」等語相符。此外，復有結婚證書、福州
    市公證處證明書、海基會證明書、結婚登記申請書、戶口名簿、入出境管理編號
    １２８７５７號旅客證件留存據、流動人口登記聯單等資料，在卷可稽。
  (二)至被告甲○○雖以前詞置辯，另共同被告何鴻元、謝愛金於偵訊中雖亦翻異前供
，否認有假結婚之意，惟被告甲○○就如何介紹何鴻元與謝愛金認識，於偵訊時
    先稱：「 (是何源元要你當媒人，還是你主動介紹？)是他拜託我找大陸女子」
    、「你如何去找？)我在大陸經營賓館，那邊之女孩子有找我，問我有無臺灣男
    子要娶大陸女子」云云，嗣於本院審理中又改稱：是謝愛金與何鴻元自己談戀愛
    的云云，前後所供不符，已難憑信。再者，共同被告何鴻元經檢察官質以「你目
    前拿多少錢？」時，亦答稱「總共陸陸續續拿二萬二千元」，倘何鴻元非應被告
    甲○○所求，充當假結婚之人頭，何以被告甲○○會給付二萬餘元予何鴻元，且
    倘何鴻元未有與謝愛金假結婚之意，又豈會憑空杜撰，陷自己於遭刑事訴追之理
    ，另參諸謝愛金於偵訊時所供「 (妳為何在警局承認說妳是來臺灣假結婚？)因
    為何鴻元打我，我太老實，才這樣講的」等語，則謝愛金於警訊時會坦認犯行，
    既係出於「太老實」，顯見確有假結婚乙事，何鴻元與謝愛金事後無理由翻異前
    供，自不足採。綜上，被告甲○○所辯，俱為飾卸之詞，本件事證已臻明確，被
    告犯行洵堪認定。
二、核被告所為，係犯刑法第二百十六條、第二百十四條之罪，及違反臺灣地區與大
    陸地區人民關係條例第十五條第一項第一款之規定，應依同條例第七十九條第一
    項論處。被告甲○○就上揭犯行，與何鴻元及謝愛金有犯意聯絡及行為分擔，皆
    為共同正犯。被告利用不知情之旅行社人員填具「大陸地區人民進入臺灣地區保
    證書」、「大陸地區人民進入臺灣地區旅行證申請書」，向內政部警政署入出境
    管理局申請謝愛金入境，係間接正犯。被告明知為不實之事項，使公務員登載於
    其職務上之公文書後，復持以行使，其偽造之低度行為，為行使之高度行為所吸
    收，不另論處。被告先後二次行使使公務員登載不實文書犯行，時間緊接，手法
    相同，觸犯構成要件相同之罪名，顯係基於概括犯意為之，應依連續犯規定，論
    以一罪，並加重其刑。被告行使上開不實之公文書，目的在使韋光敏非法入境，
    所犯二罪間，有方法結果之牽連關係，應依牽連犯規定，從一重之違反使大陸地
    區人民非法進入臺灣地區處斷。爰審酌被告主謀使大陸人民非法入境，使相關單
    位對入境之大陸人民無法有效管理、進而威脅國家安全、且犯後猶飾詞狡辯，惟
    本件被告使大陸人民非法入境之人數只有一人等情況，量處如主文所示之刑，並
    諭知易科罰金之折算標準。
據上論斷，應依刑事訴訟法第二百九十九條第一項前段、臺灣地區與大陸地區人民關
係條例第七十九條第一項、第十五條第一款、刑法第十一條前段、第二十八條、第五
十六條、第二百十六條、第二百十四條、第五十五條、第四十一條第一項前段、罰金
罰鍰提高標準條例第一條前段、第二條，判決如主文。
本案經檢察官黃莉琄到庭執行職務
中      華      民      國      九十一      年     七     月     二     日
                                      臺灣屏東地方法院刑事第二庭
                                          法  官   包梅真
右正本證明與原本無異。
如不服本判決應於收受本判決送達後十日內向本院提出上訴書狀，其未敘述上訴理由
者，並得於提起上訴後十日內向本院補提理由書狀（均須按他造當事人之人數附繕本
 ）「切勿逕送上級法院」
                                          書記官   蔡進吉
中      華      民      國      九十一      年     七     月     二     日
附錄法條：
臺灣地區與大陸地區人民關係條例第十五條第一項
左列行為不得為之：
一  使大陸地區人民非法進入臺灣地區。
臺灣地區與大陸地區人民關係條例第七十九條
違反第十五條第一款規定者，處五年以下有期徒刑、拘役或科或併科新台
幣五十萬元以下罰金。
刑法第二百十四條
明知為不實之事項，而使公務員登載於職務上所掌之公文書，足以生損害
於公眾或他人者，處三年以下有期徒刑、拘役或五百元以下罰金。
刑法第二百一十六條
行使第二百十條至第二百十五條之文書者，依偽造、變造文書或登載不實
事項或使登載不實事項之規定處斷。
